臺灣板橋地方法院刑事判決　　　　　　　95年度訴字第2418號
公　訴　人　臺灣板橋地方法院檢察署檢察官
被　　　告　甲○○
指定辯護人　義務辯護人　應明銓律師
上列被告因殺人未遂案件，經檢察官提起公訴（95年度偵字第
17067 號），本院判決如下：
    主  文
甲○○殺人，未遂，處有期徒刑伍年。
    事  實
一、甲○○與乙○○原為夫妻關係，雙方於民國七十八年離婚後
    ，為扶養照顧子女，仍同居住在臺北縣土城市○○街三十九
    巷十三號五樓，直至九十四年十一月間某日，乙○○始搬離
    上址入住臺北縣土城市○○街二九六巷十四號一樓，而甲○
    ○亦時常前往乙○○上開住處，然因甲○○屢向乙○○抱怨
    身體不適，遭乙○○責罵，二人遂時有爭執。甲○○於九十
    五年七月十一日晚上十時許，又因身體不適，前往乙○○上
    開住處，向乙○○抱怨，再次受到責備，遂心生憤怨，萌生
    殺人之犯意，明知水果刀係鋒利之銳器，且心臟為人體重要
    器官，如以水果刀刺殺該部位，極易造成出血過多，致生死
    亡結果，竟於九十五年七月十二日凌晨五時許，趁乙○○在
    房間熟睡之際，基於殺人之故意，持乙○○所有之水果刀一
    把朝乙○○背部心臟位置刺殺，乙○○驚醒後與甲○○發生
    拉扯，該水果刀因此斷裂，詎甲○○仍承前殺人犯意，進入
    廚房拿出乙○○所有之菜刀一把，接續朝乙○○身體砍殺，
    致乙○○因此受有額頭、右臉頰、右耳、頸部、上胸部、右
    膝、背部、雙手及腹部多處穿刺傷等傷害，乙○○遂奪門逃
    出，嗣經鄰居報警後，經警到場將乙○○緊急送往亞東醫院
    進行急救治療，始倖免於死。甲○○則為據報前往上址處理
    之員警當場逮捕，並扣得甲○○犯本案所用之乙○○所有之
    水果刀一支、沾有血跡之菜刀一把（另一把未沾血跡之菜刀
    與本案無關）、乙○○之血衣一件及甲○○所有之血衣一件
    。
二、案經臺北縣政府警察局土城分局移送臺灣板橋地方法院檢察
    署檢察官偵查起訴。
    理  由
一、證據能力有無之判斷：
  (一)亞東紀念醫院於九十五年七月十二日所出具之診斷證明書（
    見偵查卷第二八頁），性質上亦屬被告以外之人於審判外之
    書面陳述，而為傳聞證據，惟此乃醫師依醫師法第十七條之
    規定出具之診斷書，應屬刑事訴訟法第一百五十九條之四第
    三款所稱之其他於可信之特別情況下所製作之文書，自應認
    得為證據，而有證據能力。
  (二)財團法人亞東紀念醫院九十五年十月二十七日亞歷字第
    0956410547號函附之被害人乙○○病歷資料一件（見本院卷
    第四八頁至第一三○頁），雖屬被告以外之人於審判外所為
    之書面陳述，屬於傳聞證據，然該等文書之製作，係醫護人
    員於例行性之醫療過程中所須製作之紀錄文書，且無不可信
    之情況，故依刑事訴訟法第一百五十九條之四第二款之規定
    ，得為證據。
二、訊之被告甲○○固坦承有於前揭時地持上開水果刀、菜刀刺
    傷被害人乙○○之事實，惟矢口否認有殺人之犯意，辯稱伊
    是因糖尿病發作，精神異常才會持刀刺傷乙○○云云。惟查
    ：
  (一)被害人乙○○於前揭時地遭被告持上開水果刀、菜刀刺傷身
    體，致受有額頭、右臉頰、右耳、頸部、上胸部、右膝、背
    部、雙手及腹部多處穿刺傷等傷害等情，業據被告於警詢及
    偵審中坦認不諱（見偵查卷第八頁至第九頁、第十二頁、第
    三三頁、本院卷第二七頁、），並經證人即被害人乙○○於
    本院審理時證述綦詳（見本院卷第一四三頁至第一五四頁、
    第一五八頁至第一五九頁），並有上開水果刀、菜刀各一把
    及血衣二件扣案可資佐證，復有亞東紀念醫院於九十五年七
    月十二日所出具之診斷證明書及財團法人亞東紀念醫院九十
    五年十月二十七日亞歷字第0956410547號函附之被害人乙○
    ○病歷資料各一件暨現場及兇器照片共六幀附卷可稽，足徵
    被告前開自白核與事實相符，應堪信為真實。
  (二)按殺人罪與傷害罪之區別，乃以加害人有無殺意為斷，是法
    院應審酌加害人之行為動機、手段、行為人對其行為客觀上
    足以造成死亡之結果，其主觀上確信之程度如何，是否預見
    其發生而不違反其本意，及其他情況證據等綜合判斷，要不
    以兇器種類及傷痕之多少為絕對標準，亦不能因與被害人素
    不相識，原無宿怨，事出突然，即認為無殺人之故意。又下
    手之情形如何，於審究犯意方面，為重要參考資料，故認定
    被告是否有殺人犯意，自應審酌當時情況，視其下手之輕重
    、加害之部位等，以為判斷之準據（最高法院二十年度非字
    第一○四號判例、九十年度台上字第一八○八號、八十九年
    度台上字第一二一○號判決參照）。本件被告於前揭時地持
    刀殺向被害人乙○○時有殺人之故意一節，已據其於警詢及
    偵中自承：「我當時在店內持有一把菜刀，趁我同居人乙○
    ○在房間內熟睡時，將其砍殺成傷」、「起因我於昨夜（九
    十五年七月十二日零時三十分許）與我離過婚之同居人乙○
    ○店內讓她知道我身體不適，有不明原因的病痛，而當時我
    反被同居人乙○○責罵，說我與其離婚多年又同居在一起，
    造成對她的拖累不便，叫我不要再來店找她煩她，當下我甚
    感絕望，有跟他同歸於盡的念頭」、「於九十五年七月十一
    日二十二時許，喝下乙○○煮給我喝的中藥湯後我感覺喉嚨
    很不舒服，加上我被陳女責備後，我一夜輾轉難眠，故於九
    十五年七月十二日凌晨五時許，趁陳女熟睡時，在客廳櫃子
    內拿出水果刀，進入他的房間內，朝她側睡的背部心臟刺下
    第一刀，他醒來後馬上與我拉扯，拉扯間水果刀斷了，我便
    進廚房拿菜刀繼續砍殺她，後來菜刀被他搶走並奪門而出，
    我又進廚房拿第三把菜刀準備自殺用，警方於此時也到達現
    場了」、「（問：警方於九十五年七月十二日凌晨五時三十
    分許，於延吉街二九六巷十四號內查扣之一把水果刀、二把
    菜刀及沾血白色內衣一件，是否為你在殺傷乙○○所持或穿
    之兇器及衣物？）正確」；「（問：有無於九十五年七月十
    二日五時許在土城市○○街二九六巷十四號前拿水果刀及菜
    刀刺乙○○致其受有重傷？）有，當時本想與他同歸於盡，
    我身上目前所受的傷就是我自殘的結果，因為乙○○長期抱
    怨已經離婚了，還要照顧生病的我，我是趁她睡覺時拿水果
    刀刺她心臟部位，就是要致她於死，後來水果刀彎掉了，我
    又改拿菜刀砍她」等語甚明（見偵查卷第八頁、第三三頁）
    ，再參以被告既係趁被害人乙○○熟睡，全無防備時，逕持
    水果刀直接從被害人乙○○背部之心臟部位刺入，於被害人
    乙○○起身反抗弄斷該水果刀後，竟又進入廚房拿出菜刀一
    把持續刺擊被害人乙○○，已如前述，足見被告持刀刺向被
    害人乙○○時，殺意甚為堅定。而人體胸背相連，其內有心
    臟等重要臟器，以銳利之尖刀猛力擊刺，足以致人於死，此
    應為眾所周知之事實。本件被告於行為時已年屆五十六歲，
　　為稅捐機關之退休人員（見偵查卷第七頁），所罹疾病中有
 　 疑糖尿病、憂鬱症之情，固有廣川醫院於九十五年七月十二
    日出具之診斷證明書一紙及亞東醫院精神科藥單三紙在卷可
    憑，然依其案發後於警詢中所述：「（問：你目前意識、精
    神狀況如何？）精神狀況不佳，但意識清楚良好」等語（見
    偵查卷第八頁、第十二頁），並參以其於警詢及偵查中仍能
    清楚陳述案發過程，且其子李尚彥於警詢時亦同時在場等情
    （見偵查卷第八頁、第九頁），顯無任何智能或精神障礙之
    情事，是其主觀上對於尖銳水果刀從乙○○背部之心臟部位
    刺入，將可能導致死亡結果一節，自難推諉不知。而被告於
    前揭時地持以刺入乙○○身體之水果刀、菜刀為偵查卷第三
    十頁上方照片上所示之水果刀及菜刀（係上方之菜刀），業
    據證人乙○○證述在卷（見本院卷第一五八頁），足見該水
    果刀、菜刀均甚銳利，倘持之刺入人體，勢將同時造成體內
    臟器受損而大量出血，此觀上開亞東紀念醫院診斷證明書及
    病歷資料所載被害人乙○○於前揭時地受傷後，當日即須緊
    急進行手術治療，同日住院於加護病房治療等情自明；被告
    於著手實施上揭行為之際，業已明知其攻擊之方式、部位及
    所用工具等均足以造成使他人喪失生命之結果，猶仍手持上
    開銳利之水果刀、菜刀接續刺入乙○○心臟部位，致其受有
    上開嚴重之傷勢，嗣經即時送醫救治始未發生死亡之結果，
    從而被告主觀上顯有戕害他人生命故意之情，至為明確。被
    告辯稱伊係因糖尿病發作，精神異常才會持刀刺向被害人，
    並無殺人之故意云云，顯係臨訟卸責之詞，委無足採。
三、核被告所為，係犯刑法第二百七十一條第二項、第一項之殺
    人未遂罪。本件被告已實施殺人之行為，尚未生死亡結果，
    為未遂犯，應依刑法第二十五條第二項規定，按既遂犯之刑
    減輕之。爰審酌被告僅因身體不適萌生死意，即恣意剝奪他
    人生命，顯極不尊重乙○○之生存權，且第一次持水果刀砍
    殺未果後，竟再改持菜刀行兇，未念及乙○○於離婚後，仍
    照顧其生活起居及共同撫養子女成人之情誼，且造成乙○○
    所受之傷害非輕，本不宜輕貸，惟被害人乙○○於本院審理
    時已表明原宥之意（見本院卷第一六二頁），而被告亦坦承
    部分犯罪事實等一切情狀，量處如主文所示之刑。又扣案之
    水果刀一把、菜刀二把均非被告所有，已據被害人乙○○於
    本院審理時陳明在卷（見本院卷第一五八頁）；另血衣二件
    分別屬於被告及被害人各自所有，此並非被告用以供犯罪所
    用之物，且非因犯罪所得之物，是該等扣案物品，均不予宣
    告沒收，附此敘明。
據上論斷，應依刑事訴訟法第二百九十九條第一項前段，刑法第
二百七十一條第二項、第一項、第二十五條第二項，判決如主文
。
本案經檢察官張誌洋到庭執行職務。
中　　華　　民　　國　　96　　年　　2 　　月　　9 　　日
                  刑事第五庭    審判長法　官  陳坤地
                                      法  官  許映鈞
                                      法  官  李麗珠
上列正本證明與原本無異。
如不服本判決，非對刑事判決上訴時，不得上訴，並應於送達後
十日內向本院
提出上訴狀
                                      書記官  林政良
中　　華　　民　　國　　96　　年　　2 　　月　　10　　日
附錄本案論罪科刑法條：
刑法第271條
殺人者，處死刑、無期徒刑或 10 年以上有期徒刑。
前項之未遂犯罰之。
預備犯第 1 項之罪者，處 2 年以下有期徒刑。
